【裁判字號】    89,易,4207
【裁判日期】    900321
【裁判案由】    著作權法
【裁判全文】
臺灣板橋地方法院刑事判決                        八十九年度易字第四二七號
    公  訴  人  臺灣板橋地方法院檢察署檢察官
    被      告  甲○○
右列被告因著作權法案件，經檢察官提起公訴（八十九年度偵字第一一九五二號），
本院判決如左：
    主  文
甲○○無罪。
    事  實
一、公訴意旨略以：甲○○為台北縣蘆洲市○○○路二一○號「陞驊電器有限公司」
    負責人，從事各項電器之販賣業務，明知「一卡手指」、「一條披鍊」等歌曲之
    詞、曲，係丁○○享有音樂著作財產權之物，亦明知米迪點歌機及隨機所附含有
    音樂著作之ＤＶＤ光碟片所重製之歌曲未經音樂著作權人之授權或同意，竟意圖
    以販賣予不特定人之方式加以散布而陳列於上址。嗣於八十九年六月二十一日十
    九時許，為警持台灣板橋地方法院檢察署檢察官所簽發之搜索票前往上址實施搜
    索始偵知上情，並扣得米迪點歌機一台、ＤＶＤ光碟片一片及點歌本一本等物。
    因認被告涉有違反著作權法第九十三條第三款犯同法第八十七條第二款之罪嫌云
    云。
二、本件公訴人認被告甲○○涉有上揭罪嫌，無非係以（一）「一卡手指」、「一條
    披鍊」等歌曲之詞、曲音樂著作財產權屬於告訴人丁○○所有，有著作權登記證
    明可稽；（二）扣案之米迪點歌機及隨機所附含有音樂著作之ＤＶＤ光碟片，可
    播放「一卡手指」、「一條披鍊」等歌曲，且前揭歌曲係未經音樂著作財產權人
    授權或同意而重製的一節，業據告訴人之代理人戊○○及己○○指訴歷歷，己○○並指稱：戊○○曾在八十九年五月七日前往被告店內詢問過點唱機及ＤＶＤ光
    碟片之販賣方法等語；（三）被告雖稱該點唱機係客人拿來修理的云云，卻無從
    陳明客人之姓名以供調查，且衡諸一般經驗法則—修理物品豈有不留下個人資料
    、通訊方法以便於聯絡？更況該點唱機之價值匪淺，如果係客人送修之物，於經
    警扣押後，該客人豈有不前往追究被告違反善良管理人注意義務之責？又寧有不
    請求發還之理？顯見被告所辯嚴重悖於經驗法則，不足採信；（四）該米迪點歌
    機可播放之歌曲數量遠逾經合法授權而重製歌曲之其他廠牌點唱機（如點將家等
    ），從獲利的觀點來看，該部點唱機在製作過程中無須付費取得合法權源，反應
    成本的售價自然較低，又因歌曲數量較多而更具有競爭力，業者豈不趨之若鶩？
    而被告身為電器之販賣者，對於電器產品的品牌、內容、有無經合法授權等情狀
    自應瞭然；所為前揭辯詞不無脫免卸責之嫌，為主要論罪依據。
三、按犯罪事實應依證據認定之，無證據不得推定其犯罪事實，又不能證明被告犯罪
    應諭知無罪之判決，刑事訴訟法第一百五十四條、第三百零一條第一項定有明文
    。又告訴人之告訴係以使被告受刑事訴追為目的，是其指訴是否與事實相符，仍
    應調查其他證據以資審認（五十二年台上字第一三００號判例可資參照）。又認
    定犯罪事實應憑積極證據，倘積極證據不足以為不利於被告事實之認定時，即應
    為有利被告之認定，更不必有何有利之證據，最高法院三十年上字第八一六號著
    有判例，所謂「積極證據足以為不利被告事實之認定」，依據同院七十六年臺上
    字第四九八六號判例意旨，係指據為訴訟上證明之全盤證據資料，在客觀上以達
    於通常一般之人均不致於有所懷疑，而得確信被告確曾犯罪之程度；若未達到此
    一程度，而有合理懷疑之存在時，即無從為被告有罪之確信。
四、訊據被告甲○○堅決否認有何上開犯行，辯稱：查獲之ＤＶＤ光碟機並非其所有
    ，係客人丙○○送修的，其內之ＤＶＤ片係送修時即在裡面，伊並未違反著作權
    法等語，經查：
    （一）本件上開「一卡手指」、「一條披鍊」等歌曲之詞、曲音樂著作財產權屬
          於告訴人丁○○所有，固有告訴代理人應浙生所提出之著作權登記證可證
          ，然觀之告訴人之代理人戊○○於八十九年六月二十一日向警方提出之告
          訴狀，其內記載：查被告甲○○經告訴人於八十九年六月二十一日，發現
          嫌疑人於台北縣蘆洲市○○○路二一０號營業地址利用（及販賣）盜版Ｖ
          ＣＤ光碟（俗稱大補帖）（內含部分未經告訴人授權而擅自重製之歌曲）
          逕而販賣電腦點唱光碟伴唱機器等語，並製有搜證表一紙，有該告訴狀、
          搜證表各一份附卷可稽，是其所告訴被告違反著作權法之物係ＶＣＤ，要
          堪認定。
    （二）本件所扣押之物品為ＤＶＤ光碟片一片及米堤伴倡機一台，有搜索扣押證
          明筆錄（收據）一紙在卷可參，其與告訴人所指被告違反著作權法之ＶＣ
          Ｄ及電腦點唱光碟機，顯然不同。又參諸告訴代理人己○○於偵查中陳稱
          ：戊○○在五月七日到被告店內詢問過伴唱機及ＤＶＤ（光碟片）的販賣
          方法等語（見偵查卷第三十五頁背面），然戊○○於本院訊問時則證稱：
          扣案的光碟是ＤＶＤ，我當初看到的是ＶＣＤ的光碟片，是韓國廠牌，我
          現在忘記名稱等語（見本院八十九年十二月二十九日訊問筆錄），是告訴
          代理人己○○與證人戊○○所述之情節即有不一。告訴人指稱被告有於台
          北縣蘆洲市○○○路二一０號營業地址利用（及販賣）盜版ＶＣＤ光碟（
          俗稱大補帖）（內含部分未經告訴人授權而擅自重製之歌曲）逕而販賣電
          腦點唱光碟伴唱機器，惟警方會同告訴代理人前往上址搜索，並未查獲告
          訴人所指之ＶＣＤ及電腦點唱機，有搜索扣押證明筆錄（收據）一紙可徵
          ，本院亦查無其他證據足證被告有此部分之犯罪行為，自不能僅依告訴人
          之指訴，於查無其他直接積極證據之情形下，即謂被告有此部分販賣盜版
          ＶＣＤ光碟片之犯行。
    （三）證人戊○○證稱：警察前往搜索時，有看到之前戊○○去看的ＶＣＤ，但
          裡面已經沒有光碟片，而查獲警員在之前其他電器行有查獲扣案之ＤＶＤ
          ，所以就用警察之前查獲的歌本，放光碟片，裡面也有未經授權的四首歌
          曲等情，業據證人戊○○於本院訊問時證述在卷（本院八十九年十二月二
          十九日訊問筆錄），核與證人即台北市政府警察局中正第二分局員警徐立
          德證述之情節相合，顯見警察前往搜索時並未扣到告訴人所指被告違反著
          作權之ＶＣＤ，而係改以於其他店搜得之歌本放光碟片，尚無疑義。本件
          公訴人指扣案之ＤＶＤ光碟片為被告意圖散布（販賣）而陳列於上址，則
          必須有直接積極之證據證明該ＤＶＤ光碟片係被告供意圖散布之用，始成
          立公訴人所指之上開犯罪，然查：上開ＤＶＤ光碟片及米堤伴唱機，被告
          否認為其所有，辯稱係顧客丙○○所送修等語，核與證人丙○○及乙○○
          到庭證稱：該ＤＶＤ光碟片及伴唱機係證人乙○○購得，贈送其胞姊康麗
          卿，嗣因發生故障，由丙○○送至被告上開電器行修理，該ＤＶＤ光碟片
          係附於該伴唱機內等語相符（見本院八十九年十二月十五日訊問筆錄及九
          十年三月七日審判筆錄），並有被告提出之送修客人聯絡地址一紙可證，
          公訴人指被告未能提出客人資料以供調查，即有誤會，況被告並無證明自
          己無罪之義務，是否犯罪，應由檢察官負舉證責任，自不得以被告無法舉
          證而資為被告犯罪之論據；又公訴人指該點唱機之價值匪淺，如果係客人
          送修之物，於經警扣押後，該客人豈有不前往追究被告違反善良管理人注
          意義務之責？又寧有不請求發還之理？顯見被告所辯嚴重悖於經驗法則，
          不足採信云云，然此部分業經證人丙○○證稱：八十九年五月中旬到五月
          底時，有通知我拿回來，修理費是二、三千元。但我試了之後還是不能讀
          （播放），我就再送去修，一直到七月二十日左右我向老闆要時，老闆說
          機器被人帶走了，沒有說是什麼人等語，顯見丙○○有向被告請求給付該
          送修機器等物，公訴人此部分所指客人未追究被告民事之責等語應屬推測
          之詞，於其其他證據佐證之下，自不得資為不利被告之認定。
    （四）綜上所述，本件既未扣得告訴人於告訴狀所指侵害其著作權之盜版ＶＣＤ
          ，而扣案之ＤＶＤ光碟片，公訴人復無直接積極之證據足證係被告意圖散
          布而陳列，亦未當場查獲被告有違反著作權之物，自不能僅依告訴人之指
          訴及查獲之上開非被告所有而供犯罪之ＤＶＤ光碟片及米堤伴唱機，即謂
          被告有違反著作權法第九十三條第三款犯同法第八十七條第二款之罪嫌。
          此外，本院復查無其他積極證據足認被告有何公訴人所指之前揭犯行，不
          能證明被告犯罪，爰應依法諭知無罪之判決，以示審慎。
據上論斷，應依刑事訴訟法第三百零一條第一項，判決如主文。
本案經檢察官曾文鐘到庭執行職務
中      華      民      國    九十      年      三      月  二十一    日
                                  臺灣板橋地方法院刑事第五庭
                                          法  官  林  錫  凱
右正本證明與原本無異。
如不服本判決，應於判決送達後十日內，向本院提出上訴狀 (應附繕本)。
                                          書記官  林  兆  嘉
中      華      民      國    九十      年      三      月    二十一    日


司法院資訊處製作；財團法人民間司法改革基金會備份。
